【裁判字號】    97,易,2082
【裁判日期】    971230
【裁判案由】    傷害
【裁判全文】
臺灣臺北地方法院刑事判決              97年度易字第2082號
公  訴  人  臺灣臺北地方法院檢察署檢察官
被      告  丁○○
選任辯護人  吳奎新律師
            陳添信律師
上列被告因傷害案件，經檢察官提起公訴（九十七年度偵字第七
七六三號），本院判決如下：
    主  文
丁○○因過失傷害人，處有期徒刑肆月，如易科罰金，以新臺幣
壹仟元折算壹日。
    事  實
一、丁○○於民國九十六年十一月八日凌晨零時許，因其三嫂甲○○偕同三哥林隆元、大哥乙○○、二哥林隆盛、二嫂林江
    麗華、四弟丙○○、四弟妹洪益芬及八妹林靜淨等親屬前往
    其位於臺北市○○區○○街五二號之一住處，商討已歿父親
    林長標遺產事宜時，為應親屬要求提出家庭財務帳本供其等
    核對，遂與甲○○、乙○○、丙○○及洪益芬一同前往與前
    揭房屋相通之臺北市○○區○○街六六巷七弄十五號房屋內
    拿取帳本，並放置於該屋內桌上，立於桌子對面之甲○○即
    將帳本拿起抱在身上欲取走，丁○○見狀本應注意突然取回
    帳本可能導致甲○○受傷，而當時亦無不能注意之情事，竟
    疏未注意，隔桌以雙手自甲○○懷中抓住帳本欲取回時，於
    雙方拉扯中因反作用力不慎致甲○○倒地，且因甲○○本身
    患有骨質疏鬆症狀，而受有右脛骨近端粉碎性骨折、右尺骨
    骨折、右前十字韌帶撕裂性骨折等傷害。
二、案經甲○○訴由臺灣臺北地方法院檢察署檢察官偵查起訴。
    理  由
一、按被告以外之人於審判外之言詞或書面陳述，除法律有規定
    者外，不得作為證據；又被告以外之人於審判外之陳述，雖
    不符合同法第一百五十九條之一至第一百五十九條之四之規
    定，但經當事人於審判程序同意作為證據，法院審酌該言詞
    陳述或書面陳述作成時之情況，認為適當者，亦得為證據。
    當事人、代理人或辯護人於法院調查證據時，知有第一百五
    十九條第一項不得為證據之情形，而未於言詞辯論終結前聲
    明異議者，視為有前項之同意，刑事訴訟法第一百五十九條
    第一項及第一百五十九條之五分別定有明文。查本案當事人
    對於認定事實所引用之證據資料，於本院準備程序及審理期
    日調查證據中均陳明同意引用為本案證據，而本院審酌該等
    言詞供述及書面非供述證據作成時之情況認為適當，依刑事
    訴訟法第一百五十九條之一至第一百五十九條之五之規定，
    均有證據能力。
二、訊據被告矢口否認有何過失傷害告訴人甲○○之犯行，辯稱
    ：伊當時取回告訴人手中之帳本後，隨即轉身離去，不知道
    甲○○為何坐在地上，伊沒有傷害甲○○，乙○○、丙○○
    及洪益芬也都在場云云。經查：
  (一)上揭犯罪事實，業據告訴人於偵查中指訴在卷，並有財團法
    人國泰綜合醫院（以下簡稱「國泰醫院」）診斷證明書一紙
    附卷可稽。
  (二)被告雖矢口否認有過失傷害告訴人之犯行，惟被告於自偵查
    至本院審理中均坦承確自告訴人手中取回帳本，堪信其與告
    訴人間確有肢體碰觸。而本院函詢國泰醫院有關告訴人病情
    原因時，該院函覆稱：「病人甲○○於九十六年十一月十八
    日凌晨三時五十分被送到急診，當時理學檢查右膝及右小腿
    明顯腫痛合併關節內血腫及活動受限，另右腕腫痛、腕關節
    活動不良，Ｘ光顯示右側近端脛骨粉碎性骨折及右腕遠端尺
    股骨折，應是外力創傷所致」，此有該院九十七年九月十二
    日（九七）管歷字第一三二一號函（含病歷資料）一件附卷
    可稽，足證告訴人當日所受傷害，應係被告於取回告訴人手
    中帳本時與告訴人拉扯，為避免帳冊被強取，因反作用力不
    慎致告訴人跌倒所致，被告辯稱不知道告訴人為何受傷云云
    ，要非可採，且被告對於告訴人所受傷害結果之發生，實難
    諉無過失，並有相當因果關係至明。惟雖被告辯稱告訴人患
    有骨質疏鬆症狀，所受傷害因此較長人為重等語，而本院依
    被告聲請函詢國泰醫院有關告訴人是否患有骨質疏鬆症狀一
    節，該院函覆稱：「病患甲○○在本院並無骨密度檢查報告
    ，但從病患跌倒機轉（病人主訴被人推倒）致右脛骨粉碎性
    骨折，且手術中發現骨質相當疏鬆，另病患常感背痛，研判
    可能患有骨質疏鬆，此次傷勢為創傷所致，若並患有骨質疏
    鬆，傷害結果較通常為重，較易粉碎性骨折」，此有該院九
    十七年十二月一日（九七）管歷字第一六九九號函一紙附卷
    供參（見本院卷第一一九之一頁），可知告訴人應該患有骨
    質疏鬆症狀，以致其跌倒受傷後較常人所受傷害為重，尚不
    得以告訴人患有骨質疏鬆症狀而為脫免之詞。
  (三)至公訴意旨雖認被告係於前揭時地故意傷害告訴人，而告訴
    人於警詢中指稱：「我以長輩即被告之三嫂之身分要求被告
    提出家族公帳之帳本供親友們過目，被告即拿出五本手寫帳
    本放於桌上供我查閱，當時我便從桌上拿起帳本欲提示予眾
    親友過目時，被告突然急撲於我身上欲搶回我首上之帳本，
    便於拉扯推擠過程中，因被告孔武有力，我遭其推倒重壓在
    地上，造成我身體多處骨折」、「被告是為了搶我手中之帳
    簿，以推壓之方式造成我倒地」等語（見九十七年度偵字第
    七七六三號卷第七頁背面）；復於偵查中指稱：「後來乙○○、洪益芬、丙○○跟丁○○先過去六六巷七弄一五號，後
    來我也過去，我就把本子拿起來抱在身上，我想說要把本子
    拿到五二號之一，大家拿去研究，想不到被告就從桌子的另
    一邊衝過來，一定要搶我手上的帳本，我不給他，他就硬把
    我推到地上去，我就喊救命，當時乙○○、洪益芬、丙○○
    都在場，我喊救命之後，他們前面的人也都跑過來，我就說
    我的腳很痛抬不起來，然後我就都不知道，他們就叫救護車
    」等語（見九十七年度偵字第七七六三號卷第三六頁），似
    指被告為取回帳本就繞過桌子將其推倒重壓在地上而故意傷
    害之。然證人乙○○於本院審理中結證稱：「（你進去後，
    你看到情形？）我看到丁○○將帳冊放在桌上，因為丁○○
    是管帳冊的，甲○○說要看帳冊，就在翻閱帳冊，看到其中
    一本，是九十三年度的，丁○○說那是他的私帳，不能看，
    甲○○說不能看，我要拿回去看，然後甲○○將帳冊拿起抱
    在胸前，丁○○要將帳冊搶回來，一瞬間甲○○就受傷了，
    我就看到甲○○坐在地上」、「（甲○○受傷前，她與丁○○中間是否有隔著一張桌子？）是」、「（丁○○是隔著桌
    子跟甲○○搶還是跑到正前方跟她搶？）是丁○○是隔著桌
    子與甲○○搶帳冊」、「丁○○搶到帳冊後，她是立即跑到
    那裡去？）那時間很短，我沒有看到，我只有看到甲○○坐
    在地上，丁○○把帳冊搶回來，就站著背著甲○○」、「（
    當時你站立的位置，你是否有看到丁○○有去推告訴人並且
    重壓她的大腿？）沒有看到，也沒有注意到」、「（你有看
    到丁○○繞過桌子到對面去嗎？）沒有看到」、「（你看到
    甲○○倒地的位置姿態為何？）屁股著地，面向後門坐在地
    上」、「你看到甲○○倒地的時候，丁○○人的位置？）發
    生事情之後，我看到甲○○倒地時，他們兩人是在桌子旁一
    人一邊」等語（見本院卷第九三至九五頁），並當庭繪製現
    場圖一紙附卷供參（見本院卷第九八頁）。且證人乙○○於
    本院審理中當庭比劃當晚桌子之大小，經約略測量後約為長
    度一百二十三公分、寬度六十二公分及高度八十公分（見本
    院卷第九五頁背面），顯見被告當時係隔著寬度約六十公分
    左右之桌子取回告訴人手中之帳本，於拉扯中因反作用力不
    慎致告訴人跌倒受傷，並非出於傷害故意而繞過桌子將其推
    倒重壓在地上以故意傷害之，核與被告辯稱伊與告訴人係站
    在桌子兩旁，伊目的係為取回帳本，並未推倒重壓告訴人等
    語大致相符。況被告當時主要用意係取回告訴人手中之帳本
    ，並係隔著寬約六十公分之桌子取回告訴人手中之帳本，且
    被告係於案發後方請求本院調取告訴人病歷資料，以確認告
    訴人是否患有骨質疏鬆症狀，顯見其於案發時，應不知悉告
    訴人患有骨質疏鬆症狀，方會與告訴人發生拉扯，以此情形
    被告恐難預見告訴人會因此受傷，且被告係為拉扯帳冊，因
    反作用力不慎至告訴人跌倒，其有過失至明，告訴人受有傷
    害應非被告之本意，難認被告係出於傷害之故意或未必故意
    ，而有傷害告訴人之犯行。故被告所辯，並非無據，尚難僅
    憑告訴人片面指訴，即遽予推論被告係故意傷害告訴人，公
    訴意旨此部分所認，尚有未洽，併此敘明。是本件事證明確
    ，被告犯行洵堪認定，應予依法論科。
三、核被告所為，係犯刑法第二百八十四條第一項前段之過失傷
    害罪，公訴意旨認被告涉犯刑法第二百七十七條第一項之傷
    害罪，容有未洽，惟其起訴事實相同，爰依法變更起訴法條
    。爰審酌被告前無犯罪紀錄，素行尚佳，與告訴人亦為親屬
    關係，本案主要係因家族遺產糾紛所致，犯罪動機、目的尚
    稱單純，並斟酌其生活狀況、告訴人所受傷害程度、犯罪後
    態度，迄今尚未與告訴人達成和解等一切情狀，量處如主文
    所示之刑，並諭知易科罰金之折算標準，以資懲儆。
據上論斷，應依刑事訴訟法第二百九十九條第一項前段、第三百
條，刑法第二百八十四條第一項前段、第四十一條第一項前段，
刑法施行法第一條之一，判決如主文。
本案經檢察官徐則賢到庭執行職務。
中    華    民    國    97    年    12    月    30    日
                       刑事第十三庭法  官 郭顏毓
上正本證明與原本無異。
如不服本判決，應於判決送達後10日內向本院提出上訴狀（應抄
附繕本）。告訴人或被害人如對於本判決不服者，應具備理由請
求檢察官上訴，其上訴期間之計算係以檢察官收受判決正本之日
期為準。
                                   書記官 潘文賢
中    華    民    國    97    年    12    月    30    日
附錄本判決論罪科刑法條：
刑法第二百八十四條
因過失傷害人者，處六月以下有期徒刑、拘役或五百元以下罰金
，致重傷者，處一年以下有期徒刑、拘役或五百元以下罰金。
從事業務之人，因業務上之過失傷害人者，處一年以下有期徒刑
、拘役或一千元以下罰金，致重傷者，處三年以下有期徒刑、拘
役或二千元以下罰金。


司法院資訊處製作；財團法人民間司法改革基金會備份。
